臺灣雲林地方法院民事判決　九十三年度勞訴字第四號
　　原　　　告　乙○○○
　　訴訟代理人　甲○○
　　被　　　告　台西汽車客運股份有限公司
　　　　　　　　　　　　　　　.
　　法定代理人　丙○○　　　　.
　　訴訟代理人　林德昇律師
右當事人間請求給付退休金事件，經本院於中華民國九十三年十二月二十日言詞辯論
終結，判決如左：
　　主　　　文
被告應給付原告新台幣捌拾肆萬玖仟壹佰柒拾捌元，及自民國九十三年十月二十六日
起至清償日止，按週年利率百分之五計算之利息。
訴訟費用新台幣捌仟捌佰壹拾元由被告負擔。
本判決第一項於原告以新台幣貳拾捌萬肆仟元為被告供擔保後，得假執行。
    事實及理由
一、按訴狀送達後，原告不得將原訴變更或追加他訴。但有擴張或減縮應受判決事項
    之聲明者，不在此限，民事訴訟法第二百五十五條第一項第三款定有明文。本件
    原告於起訴狀請求判決被告應給付新台幣（下同）八十一萬元之退休金，嗣於民
    國九十三年十月二十五日本院審理中聲明請求被告應再給付九十年四月至八月份
    之薪資共計三萬九千一百七十八元，乃屬擴張應受判決事項之聲明，參諸前揭規
    定，應予准許，合先敘明。
二、原告主張：原告自六十二年七月二十六日起，即擔任被告售票員一職，直至九十
    三年七月三十一日離職，月平均薪資為一萬八千元，服務達三十一年，則據勞動
    基準法規定，原告年資以四十五個基數計算，可請領之退休金為八十一萬元，詎
    被告竟拒絕給付退休金，並積欠原告九十年四月至八月份薪資共計三萬九千一百
    七十八元，迭經原告催討，被告均置之不理，爰依法提出本訴等語。並聲明：除
    假執行擔保金額外，餘如主文所示。
三、被告則以：原告於九十三年七月間以家庭因故為由，向被告請求准予辭職，被告
    乃准予辭職，顯見兩造僱佣契約業己終止，原告自無法再向被告為自請退休之意
    思表示，更遑論可向被告請領退休金。至原告請求被告清償其九十年四月至八月
    份薪資共計三萬九千一百七十八元一事，被告並不爭執等語，資為抗辯。並聲明
    ：原告之訴駁回。
四、兩造不爭執之事實：
  (一)原告於六十二年七月二十六日任職於被告公司，嗣於九十一年五月九日雖經被告
    解僱，然原告旋即於九十一年九月二十四日復職，並繼續履行原僱傭契約，則依
    勞動基準法第十條規定，原告前後工作年資應合併計算。原告後於九十三年七月
    二十三日向被告自請辭職，被告同意於九十三年七月三十一日生效。
  (二)原告上開任職情況符合勞動基準法第五十三條自請退休之規定。
  (三)卷附九十三年七月十二日辭職書係原告所出具。
  (四)對原告主張其工作年資依勞動基準法第五十五條規定，可知原告之勞工退休金給
    與標準為四十五個基數，及退休金基數之標準為一萬八千元，依此計算，總計退
    休金數額為八十一萬元。
  (五)被告積欠原告九十年四月份至八月份薪資，總計三萬九千一百七十八元。
五、本件兩造所爭執之處，應在於原告符合勞動基準法第五十三條自請退休之規定，
    惟向被告自請離職，是否喪失對被告請領退休金之權利。經查：
　(一)按勞動基準法關於退休金之規定，係為保障勞工權益而設，屬強制規定，勞雇雙
　　方依民法第七十一條規定，不得事先拋棄退休金，且參酌勞動基準法並無如同法
　　第十八條所定勞工不得向雇主請求加發預告期間工資及資遣費之規定規範勞工不
　　得請求退休金之情形，如勞工已符合退休條件（含自請退休及強制退休），雇主
　　即應依法辦理退休，不得以調職、資遣或自願辭職代之。又依退休金之經濟性格
　　觀之，工資本質上係勞工提供勞動力之價值，退休金之性質為「延期後付」之工
　　資，為勞工當然享有之既得權利，於勞工退休時支付，且不因勞工事後離職而消
　　滅。退休金本質上係以勞工全部服務期間為計算標準所發給之後付工資，雇主自
　　不得以懲戒解僱、勞工自願辭職等為由，剝奪勞工請求退休金之權利，此參之政
　　府擬將退休金改採「個人儲蓄帳戶」，可攜帶式退休金制度，其目的係避免僱主
　　因財務困難或其他因素致勞工請求給付困難，影響勞工既得權益一事自明。
　(二)被告雖辯稱：兩造間之僱佣關係已於九十三年七月三十一日終止，原告自無由再
　　向被告請求給付退休金等語，並提出辭職書乙紙為證，原告雖不否認有於該辭職
　　書上簽名，然陳稱：其向被告請求退休，惟因不識字，遂依科長提供之文件，照
　　本宣科謄錄於辭職書上等情，姑不論原告提出之辭職書係其應被告之要求而簽具
　　，亦或係原告自行提出，然觀之辭職書所載：「茲因本人（按為原告）在公司服
　　務已屆拾餘年，承蒙上級長官愛戴，近年因家庭變故，夫婿臥病在床數年，缺
　　人照料，為了專心照顧夫婿，以免遭人非議，不得已情況之下，懇請上級長官准
　　予辭職。」等文，其上別無表示原告拋棄其退休金請求權之記載，而兩造既不否
　　認原告已符合勞動基準法第五十三條所定自請退休之條件，且兩造於九十三年八
　　月十七日曾在雲林縣勞資關係協會勞資爭議協調會會議協議退休金給付事宜之情
　　，足見原告至遲於斯時起，即向被告為請求退休金之意思表示，而原告於辭職前
　　既已符合自請退休之條件，已如前述，則揆之上開說明可知，原告請求被告給付
　　系爭退休金，於法自屬有據，被告徒以原告係自動辭職，非辦理退休一事為由，
　　主張原告不得請求退休金等語，自非正當，要不足採信。再有關被告迄未給付原
　　告退休金一事，亦為兩造所不爭執，且被告於本院審理時既表示對原告主張之退
　　休金額八十一萬元不爭執，則原告請求被告給付退休金八十一萬元，及自追加起
　　訴狀繕本送達之翌日即九十三年十月二十六日起至清償日止，按週年利率百分之
　　五計算之利息，為有理由，應予准許。
　(三)原告復主張被告積欠原告九十年四月份至八月份薪資，總計三萬九千一百七十八
　　元之情，業據其提出薪資明細表乙份為證，復為被告所不爭執，則原告依據兩造
　　間之僱佣關係請求被告給付上開薪資，為有理由，亦應予准許。
六、從而，原告依兩造僱佣關係，及勞動基準法關於退休金之規定，請求被告給付八
    十四萬九千一百七十八元，及自追加起訴狀繕本送達之翌日即九十三年十月二十
    六日起至清償日止，按週年利率百分之五計算之利息，為有理由，應予准許。原
    告另陳明願供擔保，請准宣告假執行，於法有據，爰酌定相當金額併予准許。
七、訴訟費用負擔之依據：依民事訴訟法第七十八條。
中　　　華　　　民　　　國　　九十三　　年　　 十二　　 月　　三十一　　日
                              臺灣雲林地方法院民事庭
~B法　　　官　陳秋如
右為正本係照原本作成。
如對本判決上訴，須於判決送達後廿日內向本院提出上訴狀。（需附繕本）
中　　　華　　　民　　　國　　九十三　　年　　 十二　　 月　　三十一　　日
~B法院書記官　沈瑞芳
